【裁判字號】    99,裁,1215
【裁判日期】    990527
【裁判案由】    進口貨物核定稅則號別
【裁判全文】
最  高  行  政  法  院  裁  定
                                      99年度裁字第1215號
上  訴  人  七駿科技股份有限公司
                            號
代  表  人  甲○○
訴訟代理人  丙○○○○○
被 上訴 人  財政部基隆關稅局
代  表  人  蔡秋吉
上列當事人間進口貨物核定稅則號別事件，上訴人對於中華民國
97年6月26日臺北高等行政法院96年度訴字第3620號判決，提起
上訴，本院裁定如下：
    主  文
上訴駁回。
上訴審訴訟費用由上訴人負擔。
    理  由
一、被上訴人之代表人於民國（下同）98年10月14日改由蔡秋吉
    擔任，有其提出之財政部98年10月14日台財人字第09801011
    170號令足稽，茲據新任代表人具狀承受訴訟，核無不合，
    應予准許。
二、按對於高等行政法院判決之上訴，非以其違背法令為理由，
    不得為之，行政訴訟法第242條定有明文。依同法第243條第
    1項規定，判決不適用法規或適用不當者，為違背法令；而
    判決有同條第2項所列各款情形之一者，為當然違背法令。
    是當事人對於高等行政法院判決上訴，如依行政訴訟法第24
    3條第1項規定，以高等行政法院判決有不適用法規或適用不
    當為理由時，其上訴狀或理由書應有具體之指摘，並揭示該
    法規之條項或其內容；若係成文法以外之法則，應揭示該法
    則之旨趣；倘為司法院解釋或本院之判例，則應揭示該判解
    之字號或其內容。如以行政訴訟法第243條第2項所列各款情
    形為理由時，其上訴狀或理由書，應揭示合於該條項各款之
    事實。上訴狀或理由書如未依此項方法表明，或其所表明者
    與上開法條規定不合時，即難認為已對高等行政法院判決之
    如何違背法令有具體之指摘，其上訴自難認為合法。
三、緣上訴人委由訴外人大通報關有限公司於民國（下同）95年
    10月4日報運進口德國製UNWROUGH TUNGSTEN CARBIDE RODS
    貨物乙批（報單號碼為第AA/BC/95/WI74/8064號，下稱系爭
    貨物），原申報稅則號別第8113.00.30號，其國定稅率第1
    欄（德國製為適用國定稅率第1欄之國家）之稅率為0％，經
    被上訴人依關稅法第18條第1項規定，按上訴人應申報之事
    項，先行徵稅放行，事後再加審查。嗣被上訴人複核結果，
    以來貨為瓷金所製成之工具用之桿，依財政部關稅總局95年
    9月11日台總局稅字第0951018516號函釋示（下稱財政部95
    年函釋），更改稅則號別為第8209.00.00號，其國定稅率第
    1欄稅率為5％，被上訴人遂以95年12月20日基普進補字第09
    50011038號函，通知上訴人補繳稅款新臺幣（下同）560,18
    6元（進口稅533,510元、營業稅26,676元）。上訴人不服，
    申請復查，未獲變更，提起訴願，亦遭駁回，遂循序提起行
    政訴訟。
四、原判決以：(一)本件系爭貨物為工具用圓棒，主要成分為碳化
    鎢與鈷依比例混合後經高溫真空燒結製成，確為瓷金製品，
    雖其尚未裝於工具上，且未經磨光、切割、研磨、水洗等加
    工流程，然系爭貨物具有經燒結及極堅硬之完成品特性，稍
    經加工即可製成「鑽頭」、「銑刀」等供裝配工具用，自不
    因切削或其他加工而否定其即已具有完成品之主要特性，被
    上訴人依上開事實並參據稅則第8113節之排除說明、稅則第
    8209節之詮釋及日本海關分類意見與美國海關分類案例，將
    本件原申報稅則號別第8113.00.30號，稅率為0％，更改為
    稅則號別第8209.00.00號，稅率為5％，並無不合。(二)「各
    關稅局稅則分類疑問及解答」係各關稅局就具體之進口貨物
    ，檢附相關事證，函請財政部關稅總局，就該進口貨物之稅
    則歸列為認定；而「各關稅局進口貨物稅則預先審核答覆函
    」，依關稅法第21條第3項及進口貨物稅則預先審核實施辦
    法第8條第3項之規定，納稅義務人如有不服，得向財政部關
    稅總局提出覆審等行政救濟程序，是該答覆函可視為行政處
    分，惟該答覆函之效力僅及於該案申請稅則預先審核之納稅
    義務人，並不及於第三人。況本件被上訴人據以作為複核之
    財政部95年函釋，係作成於本件上訴人95年10月4日報運進
    口系爭貨物之前，該函釋已釋明前開「關稅局稅則分類疑問
    及解答」及「關稅局進口貨物稅則預先審核答覆函」等均不
    再適用，系爭貨物之稅則號別應歸為第8209.00.00號等語，
    是上訴人再主張具有信賴基礎，有「信賴保護原則」之適用
    云云，即乏所據，不足為採。因而將訴願決定及原處分均予
    維持，駁回上訴人在原審之訴。
五、本件上訴人不服原判決而上訴，主張：(一)財政部95年函釋認
    定「經燒結及極堅硬之特性」即具有完成品之特性，惟依H.
    S.註解第7章總則（第947頁）所述半成品通常為扁平製品及
    長條型製品，故鋼鐵棒調雖具有「經燒結及極堅硬之特性」
    ，但仍為半成品尚須加以電解、燒結及壓鑄產製後才具有完
    成品之特性，兩者對完成品之認定顯有扞格，是財政部95年
    函釋之適法性實有爭議之處。(二)財政部臺北關稅局95年7月2
    6日北關進字第0951016573號、財政部基隆關稅局95年8月25
    日基關五0951021170號函以及各關稅局稅則分類疑問及解答
    計3則（下稱有利函釋），均就「供製造鑽頭、銑刀用之碳
    化鎢棒」認定尚未具工具特性而歸列為稅則8113.00.30號，
    又依財政部關稅總局之稅則號別疑義解答案例（第81章及82
    章）亦將「已燒結碳化鎢圓棒」「未加工鎢棒」均核定稅則
    8113.00.30號等情，可知上開函釋與同屬行政規則之財政部
    95年函釋有所矛盾，實有統一法律上意旨之必要。(三)系爭貨
    物為未經塑性加工之粗胚圓棒，僅是一般用途之碳化鎢燒結
    製成之「瓷金」，且尚須經由鑽石研磨機研磨成型，方可直
    接供工具使用等情詳加調查，逕以財政部95年函釋為其判斷
    基礎，顯有判決違背法令及理由不備之違法。(四)前述海關進
    口稅則類章目註及增註規定，均定期配合「海關進口稅則」
    修正及檢討，而屬行政規則，且上訴人數年來均依法將系爭
    貨物案號列第8113.003.0.00-2申報，其信賴當然值得保護
    ，被上訴人依財政部95年函釋變更系爭貨物稅則，自有違信
    賴保護原則等語，雖以原判決違背法令為由。然查，原判決
    對於上訴人進口之系爭碳化鎢棒何以應列為稅則第8209節，
    而非上訴人主張之稅則第8113節，業已明確論述理由，對上
    訴人在原審之主張如何不足採之論證取捨等事項，亦均有詳
    為論斷。核其上訴理由無非重述其在原審業經主張而為原判
    決摒棄不採之陳詞，並執其個人主觀之法律見解，就原審所
    為論斷、證據取捨及事實認定職權之行使指摘其為不當，並
    就原審已論斷者，泛言未論斷，而非具體表明合於不適用法
    規、適用法規不當、或行政訴訟法第243條第2項所列各款之
    情形，難認對該判決之如何違背法令已有具體之指摘。依首
    開規定及說明，應認其上訴為不合法。
六、據上論結，本件上訴為不合法。依行政訴訟法第249條第1項
    前段、第104條，民事訴訟法第95條、第78條，裁定如主文
    。
中    華    民    國    99    年    5     月    27    日
                    最高行政法院第七庭
                        審判長法官  藍  獻  林
                              法官  黃  淑  玲
                              法官  吳  東  都
                              法官  廖  宏  明
                              法官  姜  素  娥

以  上  正  本  證  明  與  原  本  無  異
中    華    民    國    99    年    5     月    27    日
                              書記官  賀  瑞  鸞

司法院資訊處製作；財團法人民間司法改革基金會備份。
